臺灣高等法院民事判決  
108年度金上字第34號
上  訴  人  盧朝幸  
            鄧容翠  
共      同
訴訟代理人  林帥孝律師
被  上訴人  李日傳  

上列當事人間請求損害賠償事件，上訴人對於中華民國108年6月
28日臺灣新北地方法院106年度金字第17號第一審判決提起上訴
，本院於109年6月16日言詞辯論終結，判決如下：
    主      文
原判決關於命上訴人給付部分，及該部分假執行之宣告，暨訴訟
費用之負擔(除確定部分外)均廢棄。
上開廢棄部分，被上訴人在第一審之訴及假執行之聲請均駁回。
第一審（除確定部分外）、第二審訴訟費用均由被上訴人負擔。
    事實及理由
一、按在第二審程序為訴之變更或追加，非經他造同意不得為之
    ，但擴張或減縮應受判決事項之聲明者，不在此限。不變更
    訴訟標的，而補充或更正事實上或法律上之陳述者，非為訴
    之變更或追加。民事訴訟法第446條第l項但書、第255條第l
    項第3款、第256條分別定有明文。本件被上訴人於原審主張
    上訴人向伊保證或連帶保證伊投資失利，渠等即願負責，本
    於保證契約之法律關係請求上訴人給付伊投資款項新臺幣（
    下同）132萬1,852元（見原審卷㈠第21頁、卷㈡第55頁、第56
    頁），嗣就同一事實，於本院補充或更正法律上陳述前揭契
    約屬無名契約，核與前揭規定尚無不合。又原審就上訴人是
    否向被上訴人保證投資後如馬來西亞圓夢贏家公司（下稱圓
    夢贏家公司）不能運作或投資失利，願負賠償責任一事為調
    查審認，並經兩造言詞辯論而為判決，所行程序並無重大瑕
    疵，經核亦無違背審級利益之情形，本院自得就本件自為裁
    判，合先敘明。
二、被上訴人主張：「圓夢贏家計畫」係由圓夢贏家公司所經營
    ，負責人係王梓驊兄弟，台灣分公司總負責人係陳靖騰，上
    訴人於民國102年加入圓夢贏家公司經營之「圓夢贏家」集
    團，伊於103年1月間經訴外人李國世介紹得知「圓夢贏家計
    畫」，上訴人向伊承諾如果圓夢贏家公司不能運作或投資失
    利，願負賠償責任等語，伊乃於103年1月20日匯款61萬2,00
    0元予盧朝幸，又於同年5月14日交付現金70萬9,852元予鄧
    容翠，合計投資132萬1,852元。嗣圓夢贏家集團因多名成員
    違反銀行法經檢察官提起公訴，已停止運作，伊因而受有上
    開投資金額之損害等情。爰依無名契約之法律關係，求為命
    上訴人給付132萬1,852元，及自起訴狀繕本送達之翌日起至
    清償日止，按年息5%計算之利息（原審為上訴人敗訴之判決
    ，上訴人不服，提起上訴；被上訴人於原審逾前揭範圍之請
    求，經原審為其敗訴之判決，其未聲明不服，不在本院審理
    範圍，不予贅述）。並答辯聲明：上訴駁回。
三、上訴人則以：兩造間並未成立無名契約、保證或連帶保證契
    約，被上訴人並未舉證兩造間成立無名契約之事實。又被上
    訴人知悉圓夢贏家計畫獲利分配模式，仍本於投資獲利之動
    機，經評估風險後，而為投資並獲得分紅，就交付投資款之
    行為，應自行負擔投資風險，不得向伊等請求損害賠償。又
    縱認兩造間有無名契約或保證契約存在，主債務人為圓夢贏
    家公司或陳靖騰，被上訴人尚未對主債務人強制執行無效果
    前，伊依民法第745條規定，得拒絕清償等語，資為抗辯。
    並上訴聲明：㈠原判決關於命上訴人給付部分，及該部分假
    執行之宣告暨訴訟費用之負擔均廢棄。㈡上開廢棄部分，被
    上訴人在第一審之訴及假執行之聲請均駁回。
四、按民事訴訟如係由原告主張權利者，應先由原告負舉證之責
    ，若原告先不能舉證，以證實自己主張之事實為真實，則被
    告就其抗辯事實即令不能舉證，或其所舉證據尚有疵累，亦
    應駁回原告之請求。又請求履行債務之訴，除被告自認原告
    所主張債權發生原因之事實外，應先由原告就其主張此項事
    實，負舉證之責任，必須證明其為真實後，被告於其抗辯事
    實，始應負證明之責任，此為舉證責任分擔之原則（最高法
    院43年台上字第377號判決先例參照）。準此，如當事人主
    張有無名契約關係存在，須就無名契約意思表示相互一致負
    舉證責任。若無法證明當事人就無名契約之意思表示互相一
    致者，尚不能認有契約關係存在。
　㈠查本件被上訴人就契約主張：上訴人向伊保證投資後，如果
    圓夢贏家公司不能運作或投資失利，願負賠償責任等語（見
    原審卷㈠第19頁），據此，上訴人主張被上訴人之契約義務
    乃獨立於圓夢贏家公司之投資失利損害賠償義務，非在擔保
    圓夢贏家公司給付投資紅利等契約主債務之履行，與民法保
    證契約有別，核其性質應屬無名契約，被上訴人就兩造間之
    契約關係雖以保證契約稱之，不生拘束本院之效力，合先敘
    明。
　㈡次查，被上訴人主張：上訴人向伊保證伊投資失利，願負賠
    償責任乙事，固舉證人余燕貞為證。惟被上訴人前與其配偶
    ，因被上訴人與余燕貞交往乙事曝光，毆打其配偶成傷乙事
    涉訟等情，為兩造所不爭執，且有臺灣新北地方法院101年
    度訴字第1318號民事判決可稽（見本院卷第183至185頁、第
    194頁）。另證人余燕貞自陳被上訴人曾向其借錢投資，並
    稱只要圓夢計畫賺錢，就會還伊錢，但圓夢計畫人都跑掉了
    等語（見原審卷㈡第58頁、第61頁），足見證人余燕貞與被
    上訴人關係親密，且經濟利益相同，難期證詞公允，而無偏
    頗。證人余燕貞雖證稱：伊有聽到上訴人說這個投資計畫如
    果運作失利，上訴人保證會賠償云云，然其亦證稱：伊不認
    識盧朝幸，伊有聽被上訴人說上訴人是夫妻，上訴人來被上
    訴人公司時，伊在房間內，去上廁所時，只看到上訴人背影
    ，除了前述證言外，其他聽到什麼，伊已忘記等語（見原審
    卷㈡第58至59頁）屬實。則其就前稱「『投資計畫』如果運作
    失利」所稱投資計畫內容為何既不復記憶，則其證言所稱「
    投資計畫」是否為被上訴人所稱之圓夢贏家計畫，即屬不明
    ，自難執前揭證述逕為有利於被上訴人之認定。再者，圓夢
    贏家計畫係依出資取得級別，按期獲分一定比例且可兌換現
    金之贏幣點數，透過參與投資來獲利。另設有直推獎金（介
    紹獎金）之獎勵制度，每推薦1人提出款項加入投資，推薦
    人可依原本級別差異可取得15％至20％之直推獎金，為兩造所
    不爭執。另上訴人為圓夢贏家計畫之上線投資人，且招攬下
    線投資人，惟上訴人招攬之對象未包括被上訴人一事，有臺
    灣新北地方法院104年度金重訴字第1號等案件刑事判決可參
    （見該判決第22頁、本院卷第195頁、第196頁），洵堪認定
    。是上訴人辯稱：圓夢贏家計畫上線招攬下線可獲得直推獎
    金，此部分是上線主要獲利來源，伊非被上訴人的上線，無
    從獲得直推獎金，自亦無向被上訴人保證如其未獲利，要全
    額返還投資款之理等語，即非全然無據。況且，被上訴人自
    陳係經由訴外人李國世介紹認識上訴人（見本院卷第199頁
    ），則兩造前此既無私誼，上訴人遊說被上訴人投資圓夢贏
    家計畫後無從獲得直推獎金之經濟利益，衡諸常情，尚無無
    償應允被上訴人就其投資失利負損害賠償之理，從而，被上
    訴人主張：上訴人向伊承諾如果圓夢贏家公司不能運作或投
    資失利，願負賠償責任云云，與常情不符，要難信為真實。
    此外，被上訴人就其主張兩造間無名契約之具體內容及兩造
    間就該契約之必要之點已達成合意等項，未舉證以實其說，
    則其依無名契約法律關係，請求上訴人給付伊132萬1,852元
    ，自嫌乏據。
五、綜上所述，被上訴人依無名契約法律關係，請求上訴人給付
    被上訴人132萬1,852元，及自起訴狀繕本送達之翌日起至清
    償日止，按年息5%計算之利息，為無理由，不應准許。原審
    就此判命上訴人如數給付，並諭知兩造供擔保後得准、免假
    執行，即有未洽。上訴意旨指摘原判決此部分不當，求予廢
    棄改判，為有理由，應由本院予以廢棄，改判如主文第二項
    所示。
六、本件事證已臻明確，兩造其餘攻擊、防禦方法及舉證，經核
    與判決結果無影響，爰不逐一論列，附此敘明。
七、據上論結，本件上訴為有理由，依民事訴訟法第450條、第7
    8條，判決如主文。　　
中　　華　　民　　國　　109 　年　　6 　　月　　30　　日
                  民事第七庭    
                      審判長法  官  周玫芳
                            法  官  李昆曄
                            法  官  王育珍
正本係照原本作成。
不得上訴。
中　　華　　民　　國　　109 　年　　6 　　月　　30　　日

  　　　　　　　　　　　　　書記官  簡曉君